臺灣高等法院臺南分院刑事判決　　　　 96年度上訴字第233號
上　訴　人
即　被　告　甲○○
選任辯護人　翁瑞昌　律師
上列上訴人因違反毒品危害防制條例案件，不服臺灣臺南地方法
院95年度訴字第1420號中華民國95年12月19日第一審判決（起訴
案號：臺灣臺南地方法院檢察署95年度偵字第11266號），提起
上訴，本院判決如下：
    主  文
原判決撤銷。
甲○○運輸第二級毒品，處有期徒刑參年拾月。扣案第二級毒品
安非他命壹包（驗餘淨重柒點玖伍玖捌公克）沒收銷燬之，空包
裝袋貳個（大、小夾鏈袋各壹個）、休閒鞋壹隻（右腳）均沒收
。
    事  實
一、緣甲○○因染有吸食安非他命習慣，明知安非他命係毒品危
    害防制條例第二條第二項第二款所明定之第二級毒品，且屬
    行政院依據懲治走私條例，訂定發布「管制物品項目及其數
    額」規定所列之甲項第四款規定之管制進出口物品，不得持
    有、運輸及進口。竟於民國九十五年六月二十三日由高雄小
    港國際機場搭機自臺灣地區出境，前往大陸廣東珠海地區，
    於不詳時間在大陸地區不詳地點向真實姓名、年籍不詳綽號
    「川哥」之人購得安非他命一包（含袋總重玖點玖公克、淨
    重捌點零捌捌陸公克）後，甲○○基於為自己而運輸及私運
    屬管制進出口物品之第二級毒品安非他命進入國內之犯意，
    為便於隱藏運輸入境，遂將上開管制進出口物品之毒品置放
    在其所有之休閒鞋右腳鞋墊之夾層方式，並與隨身物品混同
    置放在隨身攜帶之行李箱後，即攜帶該包毒品，於九十五年
    七月二十八日二十一時四十五分許，自澳門地區搭乘ＮＸ—
    ６６２號班機，於同晚二十三時三十分許落地抵達高雄小港
    國際機場，將上開管制進出口物品之毒品安非他命輸入我國
    臺灣地區境內。嗣於同晚二十三時四十五分許，為航空警察
    人員會同財政部高雄關稅局人員在該機場入境檢查室查獲，
    於甲○○隨身攜帶行李箱內之休閒鞋右腳鞋墊內扣得上開安
    非他命一包（淨重捌點零捌捌陸公克、取樣鑑析用罄零點壹
    貳捌捌公克、驗餘淨重七點九五九八公克）及其所有供犯本
    罪所使用之空包裝袋貳個（即大小夾鏈袋各一個）、休閒鞋
    一隻（右腳），及其所有非供本件犯罪所用之休閒鞋一隻（
    左腳）。
二、案經臺南憲兵隊報告臺灣臺南地方法院檢察署檢察官偵查後
    提起公訴。
    理  由
壹、證據能力方面
    按被告以外之人於審判外之言詞或書面陳述，除法律有規定
    者外，不得作為證據，刑事訴訟法第一百五十九條第一項固
    定有明文。惟被告以外之人於審判外之陳述，雖不符同法第
    一百五十九條之一至之四之規定，而經當事人於審判程序同
    意作為證據，法院審酌該言詞陳述或書面陳述作成時之情況
    ，認為適當者，亦得為證據。又當事人、代理人或辯護人於
    法院調查證據時，知有第一百五十九條第一項不得為證據之
    情形，而未於言詞辯論終結前聲明異議者，視為有前項之同
    意，同法第一百五十九條之五亦定有明文。查臺南憲兵隊涉
    嫌毒品危害防制條例毒品初步檢驗報告單、扣押毒品照片、
    財政部高雄關稅局高雄機場分局九十五年七月二十九日（九
    五）高機移字第０四三號函暨檢附之高雄關稅局扣押貨物、
    運輸工具收據及搜索筆錄、本國人（含華僑）入出境詳細資
    料、憲兵司令部台南憲兵隊九十五年九月十五日憲都字第０
    九五００００六七七號函暨檢附之憲兵司令部刑事鑑識中心
    鑑驗通知書等相關具傳聞性質之證據資料，公訴人、被告及
    其選任辯護人於審判程序中對於前述相關具傳聞性質之證據
    資料之證據能力，均表示沒有爭執，且迄於言詞辯論終結前
    亦未聲明異議。本院審酌證據資料作成時之情況，核無違法
    取證或其他瑕疵，且為證明本件犯罪事實所必要之重要關係
    事項，認為以之作為證據為適當，上開證人於審判外之陳述
    及相關證據資料，自得做為證據，合先敘明。
貳、認定犯罪事實所憑之證據及理由
一、訊據上訴人即被告甲○○固坦承其於上開時、地購得上開安
    非他命一包，將之置放在休閒鞋右腳鞋墊內後，自澳門地區
    搭乘ＮＸ—６６２號班機，於同晚二十三時三十分許落地抵
    達高雄小港國際機場，將上開管制進出口物品之毒品安非他
    命夾帶入境。嗣於同晚二十三時四十五分許，為航空警察人
    員會同財政部高雄關稅局人員在該機場入境檢查室查獲，於
    其隨身攜帶行李箱內之休閒鞋右腳鞋墊內扣得上開安非他命
    一包（淨重捌點零捌捌陸公克、取樣鑑析用罄零點壹貳捌捌
    公克、驗餘淨重七點九五九八公克）等情不諱，惟辯稱：伊
    是意圖供自己施用而攜帶安非安他命入境，數量甚少，伊零
    星夾帶毒品入境，即不能認為是運輸毒品行為，依法應以施
    用毒品或持有毒品之罪論處云云。
二、經查：
（一）上開犯罪事實，有關被告入出境資料部分，有本國人（含
      華僑）入出境詳細資料一份附卷可稽（見偵查卷第二一至
      二二頁），被告入境後在高雄小港國際機場查獲毒品一包
      及休閒鞋一雙，有臺南憲兵隊搜索扣押筆錄一份（見警卷
      第十八至二十頁）、扣押毒品照片、財政部高雄關稅局高
      雄機場分局九十五年七月二十九日（九五）高機移字第０
      四三號函暨檢附之高雄關稅局扣押貨物、運輸工具收據及
      搜索筆錄在卷可稽（見警卷第二七頁、第二八頁、第三七
      頁），其中扣案毒品一包經送憲兵司令部刑事鑑識中心，
      依據電子天秤法、酵素免疫分析法ＥＭＩＴ、液相萃取（
      溶劑萃取）前處理法、氣相層析質譜儀ＧＣ＼ＭＳ鑑定結
      果，含有甲基安非他命成分，驗餘淨重七點九五九八公克
      ，確實為第二級毒品，有該中心九十五年九月十一日95安
      鑑字第０１５２９號鑑驗通知書一紙在卷可稽（見偵查卷
      第四九頁，被告尿液經鑑驗有甲基安非他命陽性反應，同
      在上開鑑驗通知書），此亦經被告於原審及本院審理時自
      白承認。又被告在警詢、原審及本院審理時均一再供稱所
      購買夾帶入境之毒品係供自己施用，足見被告係意在為己
      而將上開扣案毒品自國外輸人國內甚明。
（二）又按毒品危害防制條例第4條之運輸毒品罪，「不以國外
      輸入國內或國內輸出國外為限，其在國內運輸者亦屬之；
      零星夾帶或短途持送得斟酌實際情形依持有煙毒罪論科」
      （司法院三十六年院解字第三五四一號解釋意旨參照）、
      「院解字第三五四一號解釋係指無運輸或販賣之意圖單純
      持有煙毒者而言，並非謂凡零星夾帶或短途持送煙毒者，
      不問其犯意如何概論以持有煙毒之罪」（司法院三十七年
      院解字第三八五三3號解釋意旨參照）。又所謂「運輸」
      ，係指本於運輸意思而搬運輸送而言，倘其有此意圖者，
      一有搬運輸送之行為犯罪即已成立，並非以運抵目的地為
      完成犯罪之要件（最高法院九十二年度台上字第五四二六
      號判決意旨可資參照），且按毒品危害防制條例所稱之「
      運輸」，係指單純運輸並無他項目的而言，若以販賣目的
      而從事於搬運之行為，仍成立意圖販賣而持有（或販賣）
      之罪。否則單純為轉讓、施用等目的所為之搬運毒品行為
      ，豈不皆應依運輸毒品論罪（至於從國外或甲地販入毒品
      後，再運輸入境或運輸至乙地，因另有運輸之意思及行為
      ，與此情形不同）（最高法院九十六年度台上字第一一六
      號判決意旨可資參照）。查本件被告係遠自中國大陸地區
      廣東珠海地區購得第二級毒品安非他命一包，再以藏放於
      休閒鞋右腳鞋墊之夾層方式，搭乘NX－６６２號班機刻意
      欲以此矇混方式將上開毒品攜帶進入國內，其本於運輸之
      意思而藉所搭乘班機為搬運輸送之行為甚明，且被告係持
      有毒品自中國大陸地區進入我國國境，並非短途持送之情
      形，又持有之安非他命數量達淨重捌點零捌捌陸公克，縱
      認係被告供自己施用，亦難認係微量而零星夾帶之情形，
      被告既有運輸毒品之意思，自中國大陸地區進入我國國境
      ，自無解於運輸毒品罪責，被告及其選任之辯護人辯稱本
      件乃零星夾帶毒品，不成立運輸毒品罪等語，自非可採。
（三）又訊據被告於本院準備程序中對於私運管制物品進口等情
      坦承不諱，並當庭為認罪之陳述（見本院上訴卷第二五頁
      、第二六頁），而按懲治走私條例之運送走私物品罪，法
      條文字並無限於運送他人所有或持有之走私物品為要件，
      可見「運輸」不以為他人輸送為必要，即為自己輸送者亦
      包括在內，故不論為他人運送或為自己運送，均應成立運
      送走私物品罪（最高法院八十二年度第三次刑事庭會議(一)
      決議意旨參照）。查安非他命已屬行政院依據懲治走私條
      例，所訂定發布管制物品項目及其數額規定之甲項第四款
      管制進出口物品，縱令被告所稱係為自己輸送，揆諸前開
      決議意旨，即應成立私運管制物品進口罪，被告及其選任
      辯護人於原審辯護意旨稱係單純持有毒品當不構成本罪，
      亦不足採。
三、被告自境外以空運方式攜帶毒品安非他命入境，當然有運輸
    第二級毒品暨私運管制物品進口之犯意至明，綜上，本案事
    證明確，被告犯行均堪認定，應依法論科。
參、論罪科刑之理由
一、按懲治走私條例第二條處罰私運管制物品「進口」、「出口
    」之行為，是本條例係為懲治私運政府管制物品之目的而設
    ，所處罰走私行為之既遂或未遂，即應以「已否進入國界」
    為判斷標準（最高法院八十四年度台上字第三七九四4號、
    六十九年度台上字第二六四號判決意旨參照）。惟按運輸毒
    品罪既遂、未遂之區別，應以已否起運為準，不以到達目的
    地為既遂條件。司法院早在二十九年院字第一九七一號解釋
    ，於解釋當時有效之「禁煙治罪暫行條例」第五條第一項之
    運輸鴉片罪時，即採如此見解。又運輸毒品罪祇以所運輸之
    毒品已實施運送為已足，並非以運扺目的地為完成犯罪之要
    件，換言之，區別該罪既遂、未遂之依據，應以已否起運為
    準，既已起運，構成該罪之輸送行為即已完成，不以達到目
    的地為既遂條件（參見最高法院九十二年台上字第三０九六
    號判決意旨）。足見運輸毒品之「運輸」行為與私運管制物
    品進、出口之「私運」行為，因立法目的、保護法益之不同
    ，因而影響實務見解對於其既、未遂之解釋及判斷標準。查
    被告所欲私運進口之管制物品第二級毒品，既已進入我國境
    內，自屬走私既遂行為。
二、按安非他命屬毒品危害防制條例第二條第二項第二款所定之
    第二級毒品，亦為行政院依懲治走私條例合法授權公告之甲
    項管制進出口物品。核被告所為，係犯毒品危害防制條例第
    四條第二項之運輸第二級毒品罪，及懲治走私條例第二條第
    第一項之私運管制物品進口罪。公訴人雖未起訴被告另涉犯
    懲治走私條例第二條第一項之私運管制物品進口罪，惟上開
    罪名與起訴之運輸第二級毒品罪間，屬想像競合犯，為裁判
    上一罪關係，該部分自為起訴效力所及，本院自得一併審理
    。
三、被告持有第二級毒品之低度行為，應為運輸第二級毒品之高
    度行為所吸收，不另論罪。
四、又被告以一私運行為，觸犯上述二者保護法益不同之罪名，
    為想像競合犯，應依刑法第55條之規定，從一重之運輸第二
    級毒品罪處斷。
肆、撤銷改判之理由
一、原判決以被告罪證明確，因予論罪科刑，固非無見。惟查：
（一）原判決認空包裝袋為一個，並依刑法第三十八條第一項第
      二款規定宣告沒收，惟查扣案之空包裝袋應係二個（見警
      卷第二七頁、第二八頁扣案毒品照片所示，有大小夾鏈袋
      各一個），且空包裝袋二個應依毒品危害防制條例第十九
      條第一項規定宣告沒收，原判決上開認定，自有認定事實
      有誤及適用法規不當違法，實有未洽。
（二）本件被告運輸毒品之行為，係將毒品藏放於其所有休閒鞋
      右腳鞋墊之夾層方式，以便於隱藏運輸入境，自係供本件
      運輸毒品所用之物，應依毒品危害防制條例第十九條第一
      項規定宣告沒收，原判決認被告將毒品置放在右腳鞋墊內
      藏放，並非刻意挖空加工鞋底，以便運送毒品，認為尚無
      沒收之必要，亦有未洽。
二、又按刑法第五十九條規定，犯罪之情狀可憫恕者，得酌量減
    輕其刑，同法第五十七條規定，科刑時應審酌一切情狀，尤
    應注意所列事項 (共十款)為科刑重輕之標準，兩條適用上
    固有區別，惟所謂「犯罪之情狀」與「一切情形」云云，並
    非有截然不同之領域，於裁判上酌減其刑時，應就犯罪一切
    情狀 (包括第五十七條所列舉之十款事項），予以全盤考量
    ，審酌其犯罪有無可憫恕之事由（即判例所稱有特殊之原因
    與環境等等，在客觀上足以引起一般同情，以及宣告法定低
    度刑，是否猶嫌過重），以為判斷。故適用第五十九條酌量
    減輕其刑時，並不排除第五十七條所列舉十款事由之審酌，
    惟其程度應達於確可憫恕，始可予以酌減（最高法院七十年
    度第六次刑事庭會議決議參照）。本件被告所犯運輸第二級
    毒品係為供自己施用，屬自殘行為，於他人法益並無直接積
    極法益，其運輸毒品並非為營利或販賣之目的，故而其為施
    用目的而運輸毒品之危害程度實難與對社會具有深遠廣大危
    害之製造、販賣之行為同視，運輸毒品之數量尚非甚鉅，且
    在搭機返國時，甫於通關入境時即經警查獲，毒品亦無流入
    市面之虞，對社會危害性不大，其因一時失慮致罹重典，犯
    罪情狀在客觀上可引起一般人之同情，實可憫恕，如科以最
    輕本刑之七年以上有期徒刑，猶嫌過重，情輕法重，爰法依
    刑法第五十九條規定酌減其刑。
三、依上所陳，被告上訴意旨猶否認運輸毒品之犯行，雖屬無據
    ，惟原判決既有前揭（一）（二）可議之處，自應由本院將
    原判決予以撤銷改判，以期適法。爰審酌被告所實施犯罪之
    手段，犯罪動機，運輸毒品之數量不多，犯罪目的係供自己
    施用，自國境外運送毒品入境，嚴重危害我國對於非法物品
    入境之管制，犯後更否認犯行等一切情狀，量處有期徒刑三
    年十月，以示懲戒。
四、扣案之安非他命一包（驗餘淨重七點九五九八公克），係本
    件查獲之第二級毒品，不問屬於犯人與否，應依毒品危害防
    制條例第十八條第一項前段之規定宣告沒收銷燬之。至取樣
    鑑析用罄之毒品因己滅失，自無庸宣告沒收銷燬。
五、按犯毒品危害防制條例第四條至第九條、第十二條、第十三
    條或第十四條第一項、第二項之罪者，其供犯罪所用或因犯
    罪所得之財物，均沒收之，如全部或一部不能沒收時，追徵
    其價額或以其財產抵償之，毒品危害防制條例第19條第1項
    定有明文。此規定係採義務沒收主義，凡供犯罪所用或因犯
    罪所得之財物，且屬犯人所有者（最高法院九十三年度台上
    字第四六二號判決參照），均應宣告沒收，不以當場搜獲扣
    押為限。查被告所有供犯本罪所使用之空包裝袋貳個（即大
    小夾鏈袋各一個），乃用以分裝安非他命，具防止毒品裸露
    、逸出及潮濕功能，休閒鞋一隻（右腳）係用以藏放上開分
    裝之安非他命，用以方便運輸，均係被告所有且供本件運輸
    第二級毒品犯罪所用之物，均應依毒品危害防制條例第十九
    條第一項之規定宣告沒收。
六、至扣案被告所有之休閒鞋一隻（左腳），查無前揭物品與本
    案運輸毒品有何直接關連性，爰不予宣告沒收。
伍、適用之法律
一、刑事訴訟法第三百六十九條第一項前段、第三百六十四條、
    第二百九十九條第一項前段。
二、毒品危害防制條例第四條第二項、第十八條第一項前段、第
    十九條第一項、懲治走私條例第二條第一項。
三、刑法第十一條前段、第五十五條、第五十九條。
本案經檢察官邱克斌到庭執行職務。
中　　華　　民　　國　　96　　年　　5 　　月　　3 　　日
                  刑事第二庭    審判長法  官  葉居正
                                      法  官  郭千黛
                                      法  官  吳森豐
以上正本證明與原本無異。
如不服本判決，應於收受本判決後十日內向本院提出上訴書狀。
其未敘述上訴理由者並得於提起上訴後十日內向本院補提理由書
狀（均須按他造當事人之人數附繕本）「切勿逕送上級法院」。
　　　　　　　　　　　　　　　　　　　書記官  李梅菊
中　　華　　民　　國　　96　　年　　5 　　月　　8 　　日
附錄本案論罪科刑法條全文：
毒品危害防制條例第四條第二項
製造、運輸、販賣第二級毒品者，處無期徒刑或七年以上有期徒
刑，得併科新臺幣七百萬元以下罰金。
懲治走私條例第二條第一項
私運管制物品進口、出口逾公告數額者，處七年以下有期徒刑、
得併科三百萬元以下罰金。
